【裁判字號】    99,消債更,13
【裁判日期】    990525
【裁判案由】    更生程序
【裁判全文】
臺灣嘉義地方法院民事裁定            99年度消債更字第13號
聲  請  人
即  債務人  甲○○
上列當事人因消費者債務清理事件聲請更生，本院裁定如下：
  主  文
債務人甲○○（身分證統一編號：Ｚ000000000號）自民國九十九
年五月二十五日下午三時起開始更生程序。
本件命司法事務官進行本件更生程序。
債務人保全處分之聲請駁回。
    理  由
一按債務人不能清償債務或有不能清償之虞者，得依本條例所定
  更生或清算程序，清理其債務。債務人無擔保或無優先權之債
  務總額未逾新臺幣（下同）1,200萬元者，於法院裁定開始清
  算程序或宣告破產前，得向法院聲請更生。再按債務人與金融
  機構協商成立者，不得聲請更生或清算。但因不可歸責於己之
  事由，致履行顯有重大困難者，不在此限；本條例施行前，債
  務人依金融主管機關協調成立之中華民國銀行公會會員辦理消
  費金融案件無擔保債務協商機制與金融機構成立之協商，準用
  前項之規定。法院開始更生程序之裁定，應載明其年、月、日
  、時，並即時發生效力。法院裁定開始更生或清算程序後，得
  命司法事務官進行更生或清算程序，必要時得選任律師、會計
  師或其他適當之自然人或法人一人為監督人或管理人，消費者
  債務清理條例第3條、第42條第1項、第151條第5項、第6項、
  第45條第1項、第16條第1項分別定有明文。
二本件債務人聲請意旨略以：債務人有不能清償債務情事，於消
  費者債務清理條例施行前，曾依中華民國銀行公會會員辦理消
  費金融案件無擔保債務協商機制與金融機構即安泰商業銀行股
  份有限公司（下稱安泰銀行）成立協商，約定自民國95年8月
  起，分80期、利率4.5﹪，每月清償24,329元，惟債務人任職
  於維力食品工業股份有限公司，每月薪資35,887元，每月需支
  出伙食費4,500元、民生用品300元、通勤費500元、行動電話
  費800元、水電費1,283元、瓦斯費300元、醫療費250元、民生
  用品500元、機車強制險128元，及2名子女之伙食費3,750元、
  註冊費2,076元，共計17,837元，債務人每月薪資扣除必要支
  出，實不足以支付每月應清償金額。又債務人於消費者債務清
  理條例施行後，曾於98年4月與債權人銀行申請個別協商一致
  性方案，並達成二階段分期還款協議，惟因萬泰商業銀行及匯
  豐銀行已將債權轉賣予萬榮行銷股份有限公司（下稱萬榮公司
  ）及匯誠第一資產管理股份有限公司（下稱匯誠公司），且該
  公司拒絕比照最安泰銀行之還款方案，債務人只得放棄個別協
  商一致性方案協議書，有不可歸責於己，致履行顯有重大困難
  事由，且債務人無擔保或無優先權債務總額未逾1,200萬元，
  復未經法院裁定開始清算程序或宣告破產，爰聲請更生等語。
三本院之判斷：
(一)債務人前於97年間向本院聲請更生，經本院於98年4月8日以債
  務人依中華民國銀行公會會員辦理消費金融案件無擔保債務協
  商機制與金融機構即安泰銀行成立協商，所成立之協商內容，
  債務總額計3,395,379元，自95年8月份起，分240期，以年息4
  .5%計算，每個月清償24,329元，債務人未曾繳款即於95年8月
  毀諾，又前向本院聲請更生，經本院以債務人任職於光泉公司
  食品股份有限公司（以下稱光泉公司），自97年6月至同年12
  月平均每月薪資37,527元，此有光泉公司提出之債務人薪資表
  明細表可證，且債務人主張每月之必要支出為6,000元，債務
  人薪資扣除每月必要生活費用後，尚餘31,527元，顯然足以清
  償之上開協商債務每月24,329元為由，駁回債務人更生之聲請
  ，有本院97年度消債更字第247號裁定在卷可稽，合先敘明。
(二)債務人任職光泉公司，自98年10月至99年3月平均每月應領總
  額38,841元【計算式：（45,72 6＋30,691＋35,142＋37,056
  ＋42,347＋42,084＝38,841）】，另債務人98年年終獎金29,5
  46元，平均每月2,462元，有光泉公司99年5月6日陳報狀附薪
  資證明單在卷可稽，合計債務人平均每月收入41,303元。另債
  務人上開薪資期間平均每月扣除勞保費約637元、健保費約579
  元、誠保費32元，共計1,248元，有上開薪資證明單足參，故
  債務人每月領取金額40,055元（41,303－1,248＝40,055）。
(三)債務人於本件主張其每月需支出：伙食費4,500元、民生用品3
  00元、通勤費500元、行動電話費800元、水電費1,283元、瓦
  斯費300元、子女醫療費250元、子女民生用品500元、機車強
  制險128元、李采昀伙食費1,500元、李采蓁奶粉尿布費2,250
  元、長女李采昀註冊費2,076元、房租3,000元等語。
1.按消費者債務清理條例之立法目的，乃在使陷於經濟上困境之
  消費者，得藉由更生或清算程序，清理債務，以妥適調整其與
  債權人之權利義務關係，並非幫助債務人保持其舊有之生活水
  平，故債務人果有不能清償債務或有不能清償之虞等情事，其
  生活程度自應受相當之限制，以維持一般人最低生活水平所需
  為準，否則對債權人即屬不公，合先敘明。
2.債務人主張每月支出膳食費4,500元、個人民生用品300元，尚
  屬合理。又債務人主張其每月支出通勤費300元係騎乘機車，
  自嘉義市湖內里湖子內859號住處至工作地嘉義縣民雄鄉○○
  村○○○街96號上班之費用，另每月支出其所騎乘機車之強制
  汽車責任保險費128元，亦據其提出收據為憑，且經核金額亦
  屬合理，均准予認列。
3.債務人主張其每月支出行動電話費800元，經核債務人之工作
  及日常生活所需，尚屬過高，應以每月400元為必要。
4.債務人與其配偶郭純如育有2女李采昀係94年1月生、李采蓁係
  98年9月生，有戶籍謄本在卷可稽，又債務人主張其全家每月
  水電費2,565元、瓦斯費600元、房租6,000元，亦據債務人提
  出房屋租賃契約書為證，經核尚屬合理，並由其與郭純如平均
  分攤，債務人負擔4,583元，應屬可採。
5.債務人主張每月負擔子女醫療費250元、子女民生用品500元、
  李采昀伙食費1,500元、李采蓁奶粉尿布費2,250元、長女李采
  昀註冊費2,076元。經核其女李采昀係94年1月生，年約5歲、
  李采蓁係98年9月生，未滿1歲，債務人主張李采昀、李采蓁每
  月醫療費500元、民生用品1,000元，其分別負擔250元、500元
  ，又李采昀伙食費每月3,000元、李采蓁奶粉尿布費4,500元，
  其分別負擔1,500元、2,250元，尚屬合理。至債務人主張其每
  月負擔李采昀註冊費2,076元，然依債務人提出李采昀就讀嘉
  義市志航國小幼稚園3班之98學年第1學期註冊費收據合計8,30
  2元，經本院通知其提出證據，債務人則提出李采昀就讀嘉義
  市志航國小幼稚園3班98學年第2學期註冊費收據合計7,822元
  ，經核算每月平均1,344元【（8,302＋7,822）÷12＝1,344，
  元以下四捨五入】，並由債務人與郭純如平均負擔，債務人應
  負擔金額為672元。
6.綜上，債務人每月必要支出為15,383元（計算式：4,500＋300
  ＋300＋128＋400＋4,583＋250＋500＋1,500＋2,250＋672＝1
  5,383）。
(四)債務人於更生聲請駁回後，於98年4月與債權人銀行申請個別
  協商一致性方案，達成二階段分期還款協議，其中與台新銀行
  約定分72期零利率，自98年6月起，每月1期，第1期至第71期
  每月清償2,600元；與美商花旗銀行約定分72期零利率，自98
  年5月起，每月1期，第1期至第71期每月清償416元；與花旗臺
  灣銀行約定分72期零利率，自98年5月起，每月1期，第1期至
  第71期每月清償430元；與安泰銀行約定分72期零利率，自98
  年5月起，每月1期，第1期至第71期每月清償4,590元；與遠東
  國際商業銀行約定分72期零利率，自98年5月起每月1期，第1
  期至第71期每月清償950元；與友邦國際信用卡股份有限公司
  約定分72期零利率，自98年6月起每月1期，第1期至第71期每
  月清償1,594元，有債務人提出之協議書7份附卷可佐，是依前
  揭還款協議之約定，債務人自98年6月起，合計每月至少需支
  出10,580元。又債務人之原債權人中華商業銀行股份有限公司
  已將其債權讓與匯誠公司，匯誠公司同意債務人分33期清償，
  前32期每月清償5,000元，第33期清償3,289元，有匯誠公司99
  年3月12日、4月2日陳報狀可憑。另原債權人萬泰商業銀行已
  將債權轉賣予萬榮公司，萬榮公司未與債務人達成債務協商，
  且前已聲請強制執行等情，有萬榮公司99年3月15日陳報狀及
  所附臺灣士林地方法院執行命令可證，另強制執行法院每月扣
  薪金額約11,000餘元，亦有光泉公司99年5月6日陳報狀附明細
  可憑。是債務人每月40,055元，扣除上開每月必要費用15,383
  元、強制執行扣薪金額約11,000元，僅餘13,672元，顯不足以
  清償協商金額10,580元及匯誠公司同意清償金額5,000元合計1
  5,580元，債務人主張其有不能清償債務情事，應非無據。此
  外，本件又查無債務人有消費者債務清理條例第6條第3項、第
  8條或第46條各款所定駁回更生聲請之事由存在，則債務人聲
  請更生，與法尚無不符，應予准許，並依首開規定命司法事務
  官進行本件更生程序。另本件更生聲請業經准許，債務人前聲
  請保全處分，已無必要，應予駁回，爰裁定如主文。
中    華    民    國    99    年    5     月    25    日
                  民事第三庭    法  官  蘇雅慧
上為正本係照原本作成
本件不得抗告
本裁定已於99年5月25日下午3時公告。
中    華    民    國    99    年    5     月    25    日
                                書記官  劉昀匊

司法院資訊處製作；財團法人民間司法改革基金會備份。
